【裁判字號】    98,訴,1311
【裁判日期】    990630
【裁判案由】    妨害性自主罪等
【裁判全文】
臺灣桃園地方法院刑事判決              98年度訴字第1311號
公  訴  人  臺灣桃園地方法院檢察署檢察官
被      告  乙○○
上列被告因妨害性自主罪等案件，經檢察官提起公訴（98年度偵
字第3809號），本院判決如下：
    主  文
乙○○對於女子以強暴之方法，而為猥褻之行為，處有期徒刑柒
月。
被訴肇事逃逸部分無罪。
被訴傷害部分公訴不受理。
    事  實
一、乙○○前向不知情之友人李源泰借得車牌號碼871甲DLH 號重
    型機車使用，於民國97年12月27日中午12時10分許，騎乘上
    開借得之機車，行經桃園縣中壢市○○○路○ 段163 號前，
    見身著短裙之Ａ女（偵查中編定代號為0000甲0000 號，真實
    姓名年籍住所均詳卷附代號與真實姓名對照表，依性侵害犯
    罪防治法之規定，其姓名於本判決以代號稱之，下稱為Ａ女
    ）獨自騎乘車牌號碼N6S甲 668號重型機車於該處，併行在乙
    ○○機車左側，乙○○竟基於猥褻之犯意，伸出左手先行觸
    摸Ａ女大腿，繼而隔著Ａ女衣著持續撫摸Ａ女生殖器外部、
    胸部，Ａ女瞬間遭受驚嚇，當場呼救，並質問乙○○意欲何
    為，乙○○未予理會且繼續騎乘前開機車前行，並繼續撫摸
    Ａ女大腿，Ａ女所騎乘之上述機車因而搖晃，嗣Ａ女減緩機
    車速度欲靠邊停下以察看乙○○機車車號時，詎乙○○竟以
    其機車逼近Ａ女，復以機車左側車身擦撞Ａ女所騎乘之機車
    緊鄰至左側之安全島而無處可逃，乙○○藉此繼續撫摸Ａ女
    大腿，致Ａ女益加搖晃之機車撞及路旁安全島而人車倒地，
    受有左股骨幹閉鎖性骨折、左大腿挫傷及股4 頭肌肉斷裂、
    左足挫傷及撕裂傷、右小腿挫傷擦傷等傷害，嗣經Ａ女報警
    循線查獲，始悉上情。
二、案經Ａ女訴由桃園縣政府警察局中壢分局報請臺灣桃園地方
    法院檢察署檢察官偵查起訴。
    理  由
壹、證據能力之說明
一、按被告之自白，非出於強暴、脅迫、利誘、詐欺、疲勞訊問
    、違法羈押或其他不正之方法，且與事實相符者，得為證據
    ；被告陳述其自白係出於不正之方法者，應先於其他事證而
    為調查，該自白如係經檢察官提出者，法院應命檢察官就自
    白之出於自由意志，指出證明之方法，刑事訴訟法第156 條
    第1 項、第3 項定有明文。準此，被告對檢察官所提被告於
    警詢時及偵查中自白之證據能力俱無意見，本院亦查無明顯
    事證足證檢、警機關於製作該等筆錄，有對被告施以不正方
    法之情事，是被告於審判外之陳述，均係出於任意性之陳述
    ，且與事實相符，均認具證據能力。
二、次按被告以外之人於審判外之言詞或書面陳述，除法律有規
    定者外，不得作為證據。被告以外之人於審判外之陳述，雖
    不符前4 條（指刑事訴訟法第159 條之1 至第159 條之4 ）
    之規定，而經當事人於審判程序同意作為證據，法院審酌該
    言詞陳述或書面陳述作成時之情況，認為適當者，亦得為證
    據。刑事訴訟法第159 條第1 項、第159 條之5 第1 項，分
    別定有明文。查被告於審判程序中，對於被告以外之人即告
    訴人Ａ女於審判外之書面陳述筆錄，天晟醫院97年12月27日
    診斷證明書，及其他文書證據，均不爭執證據能力，公訴檢
    察官對此等證據之證據能力亦不爭執，其等警詢、偵查筆錄
    、道路交通事故現場測繪紀錄表（草圖）、道路交通事故現
    場圖、道路交通事故調查報告表(一)、(二)係證明犯罪事實存否
    所必要之證據，而足見審判外筆錄及文書具相當之可信性，
    依前述「同意性」之傳聞法則例外規定，被告以外之人於審
    判外之陳述均具證據能力。另現場處理警員所拍攝照片屬書
    證性質，復與本案事實具有自然關聯性，亦無事證足認有違
    背法定程序或經偽造、變造所取得之情事，是皆有證據能力
    。
貳、有罪部分
一、犯罪事實之認定
  (一)訊據被告乙○○對於在97年12月27日中午騎乘向友人李源泰
    借得之車牌號碼871甲DLH 號重型機車，行經桃園縣中壢市○
    ○○路○ 段163 號前，撞及騎乘機車行經該處之被害人Ａ女
    ，並看到Ａ女受傷旋即騎車離去現場之事實固坦承不諱，惟
    於本院準備程序矢口否認有何強制猥褻之行為，辯稱：當日
    騎車經過桃園縣中壢市○○○路○段163 號前，因從Ａ女旁
    邊超車而過，旁邊路狹小，因而撞到Ａ女，雖看到Ａ女受傷
    後，騎車離開現場，但並未撫摸Ａ女云云。惟嗣於審判期日
    坦承此部分犯行在卷。
  (二)經查，上開犯罪事實業據證人即告訴人Ａ女於本院審理中具
    結證稱：97年12月27日12時10分許，伊騎乘機車在桃園縣中
    壢市○○○路○ 段163 號前，被告亦騎乘機車在伊右側同向
    行駛，被告先伸出左手撫摸伊大腿，接著一直摸伊生殖器外
    部、胸部，伊一時驚嚇，雖呼救並質問被告，但被告不理會
    亦未因此停止，繼續摸伊大腿，伊所騎乘之機車因而搖晃，
    遂減緩速度行進，以為被告會騎到伊前方後離去，伊可趁機
    察看車牌號碼。當時伊無處可躲，因左側即安全島，且被告
    騎乘之機車愈來愈逼近而擦撞伊機車，致伊行進受到影響於
    撞及安全島後，身體彈飛跌落至慢車道上等語綦詳（參本院
    卷第84反面頁至第86頁反面），核與證人Ａ女在警詢及偵查
    中所述大抵合致（參偵查卷第10頁至第11頁、第14頁至第16
    頁、第43頁至第44頁）。堪認被告係利用其與證人Ａ女均騎
    乘機車併行於上開地點，以其所騎乘之機車車身夾擠、擦撞
    證人Ａ女所騎乘之機車，將之逼近至安全島，致證人Ａ女無
    法往前逃離，而得繼續撫摸證人Ａ女之隱私部位，證人Ａ女
    並因被告以機車夾擠致撞及安全島後人車倒地，受有左股骨
    幹閉鎖性骨折、左大腿挫傷及股4 頭肌肉斷裂、左足挫傷及
    撕裂傷、右小腿挫傷擦傷等傷害之事實無訛。此外，並有監
    視器翻拍照片、桃園縣政府警察局中壢分局普仁派出所道路
    交通事故現場測繪紀錄表（草圖）、道路交通事故現場圖、
    道路交通事故調查報告表(一)、(二)暨照片、天晟醫院97年12月
    27日診斷證明書等件在卷可稽（參偵查卷第23頁至第24頁、
    第25頁至第34頁、第37頁），應認被告於審判期日之自白具
    真實性而足採信。
  (三)據上所述，本件事證已臻明確，被告如事實欄所載之犯行洵
    堪認定，應予依法論科。
二、論罪科刑之法律適用
  (一)核被告乙○○所為，係犯刑法第224 條之強制猥褻罪。按人
    之大腿部位（尤以女子之大腿內側部位），通常皆為衣著覆
    蓋遮隱之處，且亦非我國一般正常社交禮儀下，所得碰觸之
    身體部位，如上開部位未經本人同意而由他人刻意加以碰觸
    撫摸，足以引起本人嫌惡之感，應認係身體隱私處無疑。再
    按刑法第224 條所規定之「猥褻」係指性交以外足以興奮或
    滿足性慾之一切色情行為而言，撫摸女子大腿內側上方，繼
    隔著內褲撫摸下體之行為，在客觀上原足以刺激或滿足其性
    慾（最高法院94年度台上字第2873號判決要旨參照）。且要
    不以身體肌膚之直接碰觸行為為限，倘觸摸他人為覆蓋遮隱
    其臀部、大腿或其他身體隱私處之衣物，亦應肯認有該條之
    適用，此乃該條文之當然解釋，如若不然，犯罪之成立與否
    尚須繫於被害人隱私處是否著有衣物，顯非該法規範之目的
    。查本件被告既有如事實欄所載之與Ａ女均騎乘機車併行於
    上開地點，並趁機車行進間，Ａ女無從抗拒之際，先行撫摸
    Ａ女大腿、下體等隱私部位，經Ａ女呼救後，仍未停止撫摸
    Ａ女隱私部位之行為，旋又以其所騎乘之機車車身夾擠、擦
    撞Ａ女所騎乘之機車，將之逼近至安全島，致Ａ女難以往前
    逃離閃避抗拒，而得繼續撫摸Ａ女之隱私部位，Ａ女並因被
    告以機車夾擠致撞及安全島後跌倒，因而人車倒地，受有如
    事實欄所載之傷害，自屬以強暴之方法妨害被害人之意思自
    由，而對Ａ女為猥褻之行為，自已構成刑法第224 條規定之
    強制猥褻犯行。另按「意圖性騷擾，乘人不及抗拒而為親吻
    、擁抱或觸摸其臀部、胸部或其他身體隱私處之行為者，處
    2 年以下有期徒刑、拘役或科或併科新臺幣10萬元以下罰金
    。前項之罪，須告訴乃論。」性騷擾防治法第25條固定有明
    文，惟按「本法所稱性騷擾，係指性侵害犯罪以外，對他人
    實施違反其意願而與性或性別有關之行為，且有下列情形之
    一者：一、以該他人順服或拒絕該行為，作為其獲得、喪失
    或減損與工作、教育、訓練、服務、計畫、活動有關權益之
    條件。二、以展示或播送文字、圖畫、聲音、影像或其他物
    品之方式，或以歧視、侮辱之言行，或以他法，而有損害他
    人人格尊嚴，或造成使人心生畏怖、感受敵意或冒犯之情境
    ，或不當影響其工作、教育、訓練、服務、計畫、活動或正
    常生活之進行。」，同法第2 條亦有明文規定。是性騷擾防
    治法第25條所規定之強制觸摸罪，係指行為人對於被害人之
    身體為偷襲式、短暫性之不當觸摸行為，而不符刑法第224
    條強制猥褻罪之構成要件，始足當之（最高法院97年度台上
    字第4621號判決要旨參照）。惟依本件被告犯罪情節，係利
    用騎乘機車夾擠擦撞Ａ女機車之機會，迫使Ａ女難以閃避抗
    拒之強暴方式，得以繼續撫摸Ａ女之隱私部位而為猥褻行為
    ，因已構成刑法第224 條之強制猥褻罪，如前所述，自難論
    以性騷擾防治法第25條之強制觸摸罪，附此敘明。另以被告
    先後多次撫摸Ａ女大腿、生殖器外部、胸部等隱私部位之猥
    褻行為，時間密接，行為方法及處所相同，並侵害同一法益
    ，顯係基於單一之強制猥褻犯意接續而為之，乃接續犯之單
    純一罪。
  (二)爰審酌被告年值青壯，智識程度並無明顯不足之情形，僅因
    被害人身著短裙獨自騎乘機車於上開地點，竟激惹性慾而發
    動攻擊，且於被害人明確表達反對之意思後，猶施加實力以
    機車夾擠、擦撞被害人機車方式，使之就範，而強行撫摸被
    害人大腿、下體及胸部等隱私部位以滿足一已之色慾，竟無
    視被害人意願恣意加以猥褻，無異於踐踏被害人人格尊嚴，
    戕害其身心健康，動機至為可議，造成被害人於大庭廣眾下
    陷入難堪窘境，並因而受傷，危害非微，應予相當之非難，
    兼衡被告智識程度及所用手段，與本院審理時終能坦承犯行
    ，且與被害人達成民事和解，並已給付部分賠償金額，此有
    和解協議書及本院審判筆錄在卷可佐（參本院卷第79頁、第
    84 頁 ），稍以彌補被害人所受損害，而徵得被害人原諒，
    頗具悔意等一切情狀，量處如主文所示之刑，以資儆懲。
參、無罪部分
一、公訴意旨略以：被告乙○○於97年12月27日中午12時10分許
    ，騎乘其向不知情之李源泰所借得之車牌號碼871甲DLH 號重
    型機車，行經桃園縣中壢市○○○路○ 段163 號前，見騎乘
    車牌號碼N6S甲668 號重型機車之Ａ女身著短裙，竟基於猥褻
    之犯意，以手撫摸其下體、大腿及胸部，使Ａ女因害怕而騎
    車搖晃，嗣Ａ女欲將機車靠邊停下時，乙○○竟以機車撞擊
    Ａ女之機車，致其機車撞到路旁高架橋護欄而人車倒地，受
    有左股骨幹閉鎖性骨折、左大腿挫傷及股4 頭肌肉斷裂、左
    足挫傷及撕裂傷、右小腿挫傷擦傷等傷害。詎乙○○見Ａ女
    倒地受傷，竟未停車就護，反而騎車逃逸。嗣經Ａ女報警循
    線查獲，始悉上情。而認被告乙○○涉犯刑法第185 條之4
    肇事逃逸罪嫌。
二、按犯罪事實應依證據認定之，無證據不得認定犯罪事實，刑
    事訴訟法第154 條第2 項定有明文。又認定犯罪事實所憑之
    證據，雖不以直接證據為限，間接證據亦包括在內，然而無
    論直接或間接證據，其為訴訟上之證明，須於通常一般之人
    均不致有所懷疑，而得確信其為真實之程度者，始得據為有
    罪之認定，倘其證明尚未達到此一程度，而有合理之懷疑存
    在時，事實審法院在心證上無從為有罪之確信，自應為無罪
    之判決。且刑事訴訟上證明之資料，無論其為直接或間接證
    據，均須達於通常一般之人均不致有所懷疑，而得確信其為
    真實之程度，始得據為有罪之認定，若其關於被告是否犯罪
    之證明未能達此程度，而有合理懷疑之存在，致使無從形成
    有罪之確信，根據「罪證有疑，利於被告」之證據法則，即
    不得遽為不利被告之認定，最高法院著有76年台上字第4986
    號、92年台上字第1208號判例足資參照。檢察官認被告涉有
    上開犯罪嫌疑，無非係以被告不利於己之供述、證人Ａ女於
    警詢及偵查中之指訴、天晟醫院診斷證明書、監視翻拍照片
    等為其論據。
三、訊據被告乙○○固坦承確於上開時間，利用與Ａ女均騎乘機
    車併行於上開地點之機會，撫摸Ａ女大腿、下體等隱私部位
    ，因騎車疏未注意致撞擊Ａ女，Ａ女人車倒地而受有如事實
    欄所載之傷害後，為防其前開過失擦撞Ａ女所騎乘之機車致
    Ａ女跌倒受傷之事實被查獲，而逃離現場等語，並坦認犯行
    ，惟自白須經與事實相符，且得否僅憑被告自承有過失擦撞
    Ａ女機車之供述，遽認其有上開犯行，仍應調查其他積極證
    據，以資認定。
  (一)按刑法第185 條之4 之「駕駛動力交通工具肇事致人死傷而
    逃逸罪」（下稱「肇事逃逸罪」），其立法理由係為維護交
    通安全，加強救護，減少被害人之死傷，促使駕駛人於肇事
    後能對被害人即時救護，乃參考同法第294 條第1項 遺棄罪
    刑度而增設上述罪名。該罪之成立，固不以行為人對於事故
    之發生應負過失責任為必要，但仍以行為人對於事故之發生
    「非出於故意」為前提。蓋行為人若係「故意」以駕駛動力
    交通工具，作為其殺人或傷害人之方法，立法者本難對於行
    為人於故意殺人或傷人後，仍留現場對於被害人為即時救護
    或採取其他必要措施之期待。若對於行為人於故意殺害或傷
    害被害人後，仍課以應採取與其殺人或傷害本意迥不相容之
    救護或其他必要措施，並向警察機關報告之義務，顯有悖於
    事理。故其適用上，應限於車禍肇事之交通案件，亦即惟有
    以行為人非因故意，駕駛動力交通工具肇事，並於肇事後，
    對於被害人不施加救護而逃逸，始克成立。倘行為人故意駕
    駛動力交通工具，以作為其殺人或傷害人之犯罪方法者，自
    與首揭罪名所指之駕駛動力交通工具「肇事」之情形有間，
    核與刑法增設「肇事逃逸罪」之立法旨意亦有不符，應逕論
    以殺人罪或傷害罪，而無成立上揭「肇事致人死傷而逃逸罪
    」之餘地（參最高法院96年度台上字第6589號、96年度台上
    字第3881號 、93年度台上字第4727號判決意旨參照）。
  (二)經查，本件被告於97年12月27日中午12時10分許，騎乘其向
    不知情之友人李源泰所有之車牌號碼871甲DLH 號機車，行經
    桃園縣中壢市○○○路○ 段163 號前，因見Ａ女身著短裙亦
    騎乘機車行駛於其左側，被告即伸出左手撫摸Ａ女大腿、生
    殖器外部、胸部，因Ａ女受到驚嚇，當場呼救並質問被告，
    但被告非僅不予理會，更繼續摸Ａ女大腿，Ａ女所騎乘之機
    車因而搖晃，Ａ女遂減速行進，並欲待被告騎到前方時，趁
    機察看被告之車牌號碼，然當時Ａ女左側係安全島，且被告
    騎乘之機車逼近並擦撞Ａ女機車，致Ａ女行進受影響於撞及
    安全島後人車跌倒，受有左股骨幹閉鎖性骨折、左大腿挫傷
    及股4 頭肌肉斷裂、左足挫傷及撕裂傷、右小腿挫傷擦傷等
    傷害等情，迭經證人Ａ女於警詢、偵查及本院審理中證述在
    卷，一如前述。是以被告顯係利用其與證人Ａ女均騎乘機車
    併行於上開地點，並趁兩車均行進間，Ａ女無從抗拒，而撫
    摸Ａ女大腿、下體等隱私部位，經Ａ女呼救後，仍未停止撫
    摸Ａ女隱私部位之行為，旋又以其所騎乘之機車車身夾擠、
    擦撞Ａ女所騎乘之機車，將之逼近至安全島，致Ａ女難以往
    前逃離閃避抗拒，而得繼續撫摸Ａ女之隱私部位，Ａ女並因
    被告以機車夾擠致撞及安全島後跌倒，因而人車倒地，受有
    如事實欄所載之傷害，自屬「故意」以強暴之方法妨害被害
    人之意思自由，而對Ａ女為猥褻之行為，自已構成刑法第22
    4 條規定之強制猥褻犯行，業經本院認定如前。既被告係故
    意以駕駛動力交通工具，以作為其強制猥褻Ａ女之犯罪方法
    ，揆諸上開說明，自與首揭罪名所指之駕駛動力交通工具「
    肇事」之情形有間，核與刑法所定「肇事逃逸罪」之立法旨
    意有所不符，應逕論以強制猥褻罪，而無成立上揭「肇事逃
    逸罪」之餘地。
四、綜上所述，本件尚無從依檢察官所提出之各項證據，而達於
    通常一般之人均不致有所懷疑，而得確信其為真實之程度，
    尚難遽為被告有罪之判斷。此外，本院復查無其他積極、具
    體確切之證據足資證明被告有何肇事逃逸之公共危險犯行，
    揆諸上開判例要旨及說明，即不得遽為不利被告之認定，因
    不能證明被告犯罪，自應為無罪判決之諭知。
肆、公訴不受理部分
一、公訴意旨另以：被告乙○○於上揭時、地，騎乘其向不知情
    之李源泰所借得之車牌號碼871甲DLH 號重型機車，見騎乘車
    牌號碼N6S甲668 號重型機車之Ａ女身著短裙，基於猥褻之犯
    意，以手撫摸其下體、大腿及胸部，使Ａ女因害怕而騎車搖
    晃，嗣Ａ女欲將機車靠邊停下時，被告竟以機車撞擊Ａ女之
    機車，致其機車撞到路旁高架橋護欄而人車倒地，受有左股
    骨幹閉鎖性骨折、左大腿挫傷及股4 頭肌肉斷裂、左足挫傷
    及撕裂傷、右小腿挫傷擦傷等傷害。而認被告另涉犯刑法第
    277條傷害罪嫌。
二、按告訴乃論之罪，告訴人於第一審辯論終結前得撤回其告訴
    ；又告訴經撤回者，應諭知不受理之判決，並得不經言詞辯
    論為之，刑事訴訟法第238 條第1 項、第303 條第3 款、第
    307 條分別定有明文。
三、查本件告訴人Ａ女告訴被告傷害案件，經檢察官提起公訴，
    認被告係涉犯刑法第277 條第1 項之傷害罪嫌，依同法第28
    7 條之規定，須告訴乃論。茲據告訴人於檢察官提起公訴後
    ，具狀向本院撤回對於被告之告訴，有99年5 月27日撤回告
    訴狀及本院審判筆錄可稽（參本院卷第77頁至第78頁、第84
    頁），揆諸前開說明，此部分爰不經言詞辯論，逕為不受理
    判決之諭知。
據上論斷，應依刑事訴訟法第299 條第1 項前段、第301 條、第
303 條第3 款，刑法第224 條，判決如主文。
本案經檢察官梁光宗到庭執行職務。
中    華    民    國    99    年    6     月    30    日
              刑事第六庭  審判長法  官  錢建榮
                                法  官  黃翊哲
                                法  官  呂美玲
以上正本證明與原本無異。
如不服本判決應於收受判決後10日內向本院提出上訴書狀，並應
敘述具體理由。其未敘述上訴理由者，應於上訴期間屆滿後20日
內向本院補提理由書(均須按他造當事人之人數附繕本)「切勿逕
送上級法院」。
                                書記官  李玉華
中    華    民    國    99    年    7     月    1     日
附錄本案論罪科刑法條：
中華民國刑法第224條
（強制猥褻罪）
對於男女以強暴、脅迫、恐嚇、催眠術或其他違反其意願之方法
，而為猥褻之行為者，處 6 月以上 5 年以下有期徒刑。

司法院資訊處製作；財團法人民間司法改革基金會備份。
